【裁判字號】    98,重上更(三),16
【裁判日期】    980325
【裁判案由】    毒品危害防制條例
【裁判全文】
臺灣高等法院刑事判決            98年度重上更(三)字第16號
    上  訴  人
    即  被  告  甲○○原名黃.
    選任辯護人  陳鄭權  律師
                何豐行  律師
上列上訴人因違反毒品危害防制條例案件，不服臺灣桃園地方法
院90年度訴字第694號，中華民國91年7月18日第一審判決（起訴
案號臺灣桃園地方法院檢察署90年度偵緝字第208 號）提起上訴
經最高法院發回更審（98年度台上字第146 號），判決如下：
    主      文
原判決撤銷。
甲○○販賣第二級毒品，累犯，處有期徒刑柒年貳月。
犯罪所得新台幣壹萬元沒收，如全部或一部不能沒收，以其財產
抵償。
    犯罪事實
壹、甲○○原名黃武郎，曾因違反麻醉藥品管理條例案件經法院
    判處有期徒刑7 月確定，於民國86年4 月18日執行完畢。
貳、甲○○意圖營利，於89年7月13日下午1時許，以電話與張壎
    鴻聯絡，告知其於桃園縣楊梅鎮埔心某眷村有安非他命現貨
    ，張壎鴻如需要可帶新台幣（下同）1 萬元北上購買。
    當日，張壎鴻即駕車搭載謝國中前往上述眷村，於下午4 時
    許，由張壎鴻獨自下車進入該眷村門牌號碼不詳的房屋內，
    以1 萬元價格向甲○○購得安非他命1 大包及1 小包（分別
    淨重25.6公克，包裝重0.73公克；淨重0.62公克，包裝重0.
    36公克，均已於另案執行沒收銷燬）。
參、張壎鴻與謝國中返回苗栗縣竹南鎮之後，於同日晚上8 時許
    ，在苗栗縣竹南鎮頂大埔19-5號同為警查獲，並於張壎鴻身
    上口袋內，查得其向甲○○購得的前述安非他命1 大包。
    張壎鴻嗣經臺灣苗栗地方法院裁定，於89年7 月14日送往臺
    灣苗栗看守所執行觀察勒戒，再於張壎鴻身上查獲前述購自
    甲○○的另1 小包安非他命。
肆、張壎鴻經警查獲後，供出上述毒品來源因而查悉上情。
    理      由
壹、被告及辯護人爭執證人張壎鴻的警詢筆錄、台灣桃園地方法
    院檢察署囑託台灣台中地方法院檢察署偵訊的筆錄，以及證
    人張壎鴻的指認程序，主張無證據能力之外，就其餘卷證的
    證據能力均表示無意見（本院98年2 月20日準備程序筆錄6
    ）。
    經查：
一、證人張壎鴻與被告並無共同被告關係，為本案證人，得為認
    定被告犯罪事實的證據方法。
    依毒品危害防制條例第17條規定，證人張壎鴻供述毒品來源
    因而查獲被告甲○○，固得減輕刑罰；但證人張壎鴻於其本
    身觸犯毒品危害防治條例案件審理中從未主張供出扣案安非
    他命購自被告甲○○，而請求依法減輕刑罰。
    證人張壎鴻與被告並無仇隙，並無證據足證張壎鴻是為求得
    減刑而故意誣陷被告販賣安非他命。
二、證人張壎鴻的警詢錄音帶雖因承辦警員未隨案移送以致已無
    從尋得；偵訊錄音帶也因案件已確定而銷燬。但證人張壎鴻
    前後多次偵審均供述以1 萬元的價格向被告購買安非他命，
    各次筆錄均經證人張壎鴻閱覽後簽名。證人張壎鴻也從未爭
    執其警偵筆錄記載的真實性。因此，縱已無錄音帶可供勘驗
    ，也無證據足以證明證人張壎鴻的警偵筆錄非出於自由意志
    或受有利誘、脅迫，並無不可信的特別情況，且為證明犯罪
    事實存否所必要，得為認定犯罪事實的證據，具有證據能力
    。
三、刑事訴訟實務由被害人或目擊證人指出實行犯罪的行為人的
    指認程序，其正確性固常受指認人本身觀察力、記憶力及真
    誠程度等因素所影響；而案發後的初次指認對案件偵查方向
    甚或審判心證的形成，常有重大影響，自當力求慎重無訛，
    不宜僅由單獨一人或提供單一照片、陳舊相片，以為指認；
    但若被告或犯罪嫌疑人，是指認人熟識的人、社會（地區）
    知名人士或其他無誤認之虞者，得例外單獨指認。
    證人張壎鴻於警詢即供稱販賣安非他命的人綽號「武郎」，
    並供稱被告年約30歲，中等身材，平頭等特徵（毒偵5 反）
    。偵查中並多次供稱向綽號「武郎」的被告購買安非他命（
    毒偵17、31），並稱認識被告，被告以前名為黃武郎等情（
    偵緝27反）。被告也坦承於87年間在台灣宜蘭戒治所因同受
    執行戒治而認識張壎鴻，曾留電話給張壎鴻。87年7 月13日
    當天接獲張壎鴻電話，而相約在楊梅埔心友人家見面聊天等
    情（偵緝13反；原審33-35 、126-127） 。
    足證被告與張壎鴻熟識。查獲之初員警雖僅以被告的口卡照
    片令證人張壎鴻單獨指認，但並無誤認之虞。
    依上述說明，應認指認程序的踐行並不違法，具有證據能力
    。
貳、認定犯罪事實所憑證據及理由
一、被告坦承89年7月13日與證人張壎鴻於桃園縣楊梅鎮埔心某
    眷村見面的事實。
二、證人張壎鴻供述於89年7 月13日在桃園縣楊梅鎮埔心某眷村
    以1 萬元向被告購買安非他命（毒偵影卷6 、17、24、31；
    苗栗地院89訴351 影卷6 ；臺中高分院90上訴1063卷28-29
    ）。
三、證人謝國中證述陪同證人張壎鴻前往埔心某眷村購買安非他
    命（毒偵10、12、19）。
四、法務部調查局89年11月7 日（89）陸字第89079227號、89
    年8 月29日（89）陸字第89172544號檢驗通知書（苗栗地院
    89訴351 號51、19）。
    證明扣案2 包白色粉末均為第二級毒品安非他命（一包淨重
    25.6公克，包裝重0.73公克；另一包淨重0.62公克，包裝重
    0.36公克）。
參、被告的辯解
    上訴人即被告甲○○否認犯行，辯稱：「證人張壎鴻一開始
    都是亂講，前後供述不一。於87年間在宜蘭戒治所與證人張
    壎鴻認識，出來後並沒有與張壎鴻聯絡。當天是證人張壎鴻
    打電話給我說，他開砂石車要北上基隆載砂石，會經過平鎮
    ，想和我聊，我約他在埔心眷村見面，我請陳登嵩去交流道
    帶他，見面講不到幾句話他就走了，他離開後我才離開，並
    未賣安非他命給他，我有出去買飲料請張壎鴻，這中間他可
    能向陳登嵩買毒品。」等語。
肆、對於被告辯解的認定
一、證人張壎鴻供述關於接到被告電話與到達楊梅鎮眷村的時間
    雖有出入；但證人謝國中證述的時間與證人張壎鴻於偵查中
    所述則互相一致（毒偵11-13） ，且與被告於原審自陳：「
    證人張壎鴻當天進去半個小時才離開。」等語相符（原審35
    ）。
    審酌人類記憶每隨時間場所不同而有強弱分別，陳述內容也
    不免因訊問者技巧差異而有所不同，不得因此細節即認證人
    張壎鴻的供述不可採信。
二、證人張壎鴻於桃園地檢署囑託台中地檢署訊問時固然供稱：
    「是甲○○那邊的人打電話聯絡我去拿毒品，有4 、5 人，
    其中1 人將安非他命交給我，並不清楚那人與甲○○關係。
    」（偵緝27反）；於原審也證稱：「因警訊筆錄這樣寫，所
    以我才這樣答。警訊筆錄要我指認是誰，我說確實是誰我不
    知道，他僅說他是武郎的朋友，他說他那裡有東西問我要不
    要，要我上楊梅交流道走縱貫線北上，有壹個加油站在那邊
    ，再跟他聯絡。我到那邊時被告不在那邊，當天被告是否在
    那邊我沒有看到，我去一下就走了。」等語（原審45-46 ）
    。
    但證人張壎鴻於其本身觸犯的毒品危害防制條例案件中，則
    是自警詢、偵查以至審理，始終堅稱安非他命是以1 萬元，
    在桃園縣楊梅鎮某眷村向被告甲○○（黃武郎）所購買。
    證人張壎鴻於偵查初訊，經提示被告口卡，即明確指認扣案
    安非他命確實購自被告（毒偵影卷17）。
    被告於88年6 月1 日更名為「甲○○」有戶籍謄本可證（原
    審102） 。足證被告與證人張壎鴻確有聯繫，證人張壎鴻因
    而知悉被告已改名。
    證人張壎鴻於89年7 月13日為警查獲後，即於同日晚間帶同
    員警林育旺等前往該楊梅鎮眷村查緝被告，並於眷村埋伏至
    次日才返回派出所，已經證人林育旺明確結證（原審94-96
    ）。
三、證人鄧安敦雖證稱：「89年7 月13日當天有與被告共同到上
    述楊梅鎮埔心眷村處吸用安非他命，看到張壎鴻與陳登嵩在
    買賣安非他命。」等語（上訴48）。
    但證人鄧安敦的供述顯與證人張壎鴻於警詢、偵查及審理的
    歷次供述不符，也與證人陳登嵩證述：自87年11月交保後至
    89年間未再販賣毒品等情相異（上訴202） 。
    證人鄧安敦此部份證言非但難以作為有利於被告的認定；反
    而證實證人張壎鴻證述：「於89年7 月13日前往楊梅鎮埔心
    眷村購買安非他命。」等語的確是事實。
四、證人張壎鴻於警詢即供稱安非他命是向綽號「武郎」的被告
    購買，並供出被告年約30歲，中等身材，平頭等特徵（毒偵
    影卷5 反）；於偵查中且多次供稱安非他命購自綽號「武郎
    」的男子（同上卷17、31），並稱認識被告，被告以前名為
    黃武郎等語（偵緝27反）。
    綜上，證人張壎鴻於89年7 月13日前往上述楊梅鎮埔心眷村
    向原名黃武郎的被告甲○○購買安非他命的事實，可以認定
    。
伍、撤銷改判的理由
一、撤銷原判決的理由
（一）被告曾經事實欄記載的徒刑執行完畢，構成累犯，原審漏
      未審酌。
（二）證人張壎鴻於解送前往台灣苗栗看守所執行觀察勒戒時又
      被扣得的另一小包安非他命（淨重0.62公克），為證人張
      壎鴻當日向被告購買安非他命所同時取得。
      雖然證人張壎鴻於本院臺中分院受囑託代訊問時證稱該小
      包安非他命是被告搭送的；但該小包安非他命既附於張壎
      鴻購買的大包安非他命，自仍含括為該次買賣安非他命交
      易的標的物，只是價格上相對便宜而已，與單純無償贈與
      的轉讓不同。
      原審認定就該小包安非他命被告另觸犯轉讓第二級毒品罪
      ，認與販賣第二級毒品犯行為不同的二行為，論以牽連犯
      ，應有誤會。
（三）被告甲○○上訴否認犯罪，雖無理由；但基於如上論述，
      應予撤銷改判。
二、自為判決的論罪科刑理由
（一）毒品危害防制條例於93年1 月9 日修正施行，第4 條第2
      項販賣第二級毒品罪刑並未修正，無比較新舊法適用的問
      題。
      被告所為，觸犯毒品危害防制條例第4 條第2 項販賣第二
      級毒品罪。
（二）被告販賣安非他命前後持有安非他命的低度行為應吸收於
      販賣的高度行為，不另論罪。
（三）被告曾經事實欄記載的徒刑執行完畢，有本院被告前案紀
      錄表可憑，5 年內再犯有期徒刑以上本罪，有期徒刑部分
      ，應依累犯規定，加重刑罰。
（四）審酌被告除自己染有施用毒品的習慣，竟貪圖不法利益販
      賣安非他命供人施用，妨害國民健康、對社會危害非輕，
      並參酌其犯罪動機、目的、手段、品性、生活狀況、智識
      程度、販賣毒品數量及犯罪後態度等一切情狀，認宜量處
      如主文所示刑罰。
（五）販賣安非他命所得1 萬元，應依毒品危害防制條例第19條
      第1 項規定，宣告沒收。犯罪所得如全部或一部不能沒收
      ，以其財產抵償。
（六）扣案安非他命2 包於臺灣苗栗地方法院89年度訴字第351
      號另案判決諭知沒收銷燬，經本院臺中分院判決確定。已
      經臺灣苗栗地方法院檢察署檢察官於90年11月7 日命令處
      分沒收銷燬，有該署檢察官扣押物品處分命令可憑。既已
      銷燬而不存在，不另宣告沒收銷燬。
陸、適用法律
一、刑事訴訟法第369條第1項前段、第364條、第299條第1項前
    段。
二、毒品危害防制條例第4條第2項、第19條第1項。
三、刑法第11條前段、第47條。
中    華    民    國    98    年    3     月    25    日
                  刑事第六庭  審判長法  官  林堭儀
                                    法  官  吳淑惠
                                    法  官  郭豫珍
以上正本證明與原本無異。
如不服本判決，應於收受送達後10日內向本院提出上訴書狀，其
未敘述上訴之理由者並得於提起上訴後10日內向本院補提理由書
（均須按他造當事人之人數附繕本）「切勿逕送上級法院」。
                                    書記官  胡勤義
中    華    民    國    98    年    3     月    26    日
附錄：本案論罪科刑法條全文
毒品危害防制條例第4條
製造、運輸、販賣第一級毒品者，處死刑或無期徒刑；處無期徒
刑者，得併科新臺幣 1 千萬元以下罰金。
製造、運輸、販賣第二級毒品者，處無期徒刑或 7 年以上有期徒
刑，得併科新臺幣 7 百萬元以下罰金。
製造、運輸、販賣第三級毒品者，處 5 年以上有期徒刑，得併科
新臺幣 5 百萬元以下罰金。
製造、運輸、販賣第四級毒品者，處 3 年以上 10 年以下有期徒
刑，得併科新臺幣 3 百萬元以下罰金。
製造、運輸、販賣專供製造或施用毒品之器具者，處 1 年以上 7
年以下有期徒刑，得併科新臺幣 1 百萬元以下罰金。
前五項之未遂犯罰之。


司法院資訊處製作；財團法人民間司法改革基金會備份。
